臺灣彰化地方法院民事裁定
111年度輔宣字第29號
聲  請  人  黃素月  


相  對  人  楊建斌  

關  係  人  楊雅茹  


            楊澄沂  

            楊承燁  

上  二  人                      
法定代理人  阮氏金芝
上列聲請人聲請輔助宣告事件，本院裁定如下：
    主      文
宣告楊建斌（男、民國00年00月00日生、身分證統一編號：Z000
000000號）為受輔助宣告之人。
選定楊雅茹（女、民國00年00月00日生、身分證統一編號：Z000
000000號）為受輔助宣告之人之輔助人。
聲請費用新臺幣壹仟元由受輔助宣告之人楊建斌負擔。
    理    由
一、聲請意旨略以：聲請人為相對人之母，相對人於民國111年3
    月4日，因智能障礙，致其為意思表示或受意思表示，或辨
    識其意思表示效果之能力顯有不足，為此聲請人爰依家事事
    件法第10章、第11章之規定，聲請對相對人為輔助之宣告，
    並選定關係人楊雅茹為受輔助宣告之人之輔助人等語。
二、按對於因精神障礙或其他心智缺陷，致其為意思表示或受意
    思表示，或辨識其意思表示效果之能力，顯有不足者，法院
    得因本人、配偶、四親等內之親屬、最近1年有同居事實之
    其他親屬、檢察官、主管機關或社會福利機構之聲請，為輔
    助之宣告，民法第15條之1第1項定有明文。次按受輔助宣告
    之人，應置輔助人；法院為輔助之宣告時，應依職權就配偶
    、四親等內之親屬、最近1年有同居事實之其他親屬、主管
    機關、社會福利機構或其他適當之人選定一人或數人為輔助
    人；法院為前項選定前，得命主管機關或社會福利機構進行
    訪視，提出調查報告及建議。輔助之聲請人或利害關係人亦
    得提出相關資料或證據，供法院斟酌；法院選定輔助人時，
    應依受輔助宣告之人之最佳利益，優先考量受輔助宣告之人
    之意見，審酌一切情狀，並注意下列事項：(一)受輔助宣告
    之人之身心狀態與生活及財產狀況。(二)受輔助宣告之人與
    其配偶、子女或其他共同生活之人間之情感狀況。(三)輔助
    人之職業、經歷、意見及其與受輔助宣告之人之利害關係。
    (四)法人為輔助人時，其事業之種類與內容，法人及其代表
    人與受輔助宣告之人之利害關係。民法第1113條之1第1項、
    同條第2項準用第1111條、第1111條之1分別定有明文。
三、經查，聲請人主張之上開事實，業據其提出戶籍謄本、彰化基督教醫療財團法人鹿港基督教醫院診斷書、親屬系統表等件為據，且經本院在鑑定人即衛生福利部彰化醫院陳羿行醫師前審驗相對人之精神狀況，鑑定結果為：「日常生活狀況：1.日常生活活動:日常生活可以自理，但金錢管理會有困難。2.經濟活動能力:基本的減法就不會算，無法自己處理金錢。3.社會性:與人對談及互動尚可。精神狀態：(1)意識/溝通性：意識清楚，基本溝通表達無礙。(2)記憶力：記憶力還好，短期記憶稍差。(3)定向力：定向感正常。(4)計算能力:基本的減法都不會。(5)理解．判斷力:輕度障礙。(6）認知功能檢查:有輕度認知、判斷障礙。」、「有關判斷能力判定之意見：有給予經常性協助之必要。判定的根據：個案因輕度智能障礙，判斷能力顯有不足，有經常給予協助之必要。」、「回復可能性說明：恢復的可能性無。」、「鑑定判定及說明：⑴基於受鑑定人因輕度智能障礙導致認知功能受損，對於管理處分自己財產有給予經常性協助之必要，回復之可能性低。⑵「為意思表示或受意思表示，或辨識其意思表示效果之能力，顯有不足」之程度，可為輔助宣告。」，此有該院111年8月15日彰醫精字第1110500359號函文暨鑑定報告一份在卷可稽。故聲請人聲請對相對人為輔助之宣告，為有理由，應予准許，爰宣告相對人為受輔助宣告之人。
四、本件相對人既經輔助宣告，業如前述，揆諸前揭規定，自應
    為其選定輔助人。本院審酌聲請人為相對人之母，關係人楊
    雅茹為相對人之妹，此有聲請人提出之戶籍謄本、親屬系統
    表在卷可按；又聲請人於本院鑑定時到場建議選任關係人楊
    雅茹為受輔助宣告人之輔助人，相對人本人於本院鑑定時亦
    同意由關係人楊雅茹擔任其輔助人，有本院111年8月9日訊
    問筆錄在卷可稽；是本院參酌前揭各節，認由關係人楊雅茹
    擔任其輔助人，最能符合受輔助宣告之人之最佳利益，爰選
    定聲請人為輔助人。
五、依家事事件法第177條第2項、第164條第2項，裁定如主文。
中　　華　　民　　國　　111 　年　　8 　　月　　24　　日
               家事法庭  法      官  王美惠
以上正本係照原本作成。
如對本裁定抗告，須於裁定送達後十日之不變期間內，向本院提
出抗告狀，並繳納抗告費新臺幣1千元。
中　　華　　民　　國　　111 　年　　8 　　月　　24　　日
                         書  記  官  林子惠